【裁判字號】    99,監,271
【裁判日期】    991231
【裁判案由】    准予處分受監護宣告人不動產
【裁判全文】
臺灣臺南地方法院民事裁定               99年度監字第271號
聲  請  人  林木良
上列聲請人聲請准予處分受監護宣告人不動產事件，本院裁定如
下：
  主  文
許可聲請人代理受監護宣告人林李金葉處分受監護宣告人林李金
葉所有臺南市○○區○○段1756建號、門牌號碼臺南市○○路
150號房屋（應有部分全部）。
聲請程序費用新臺幣壹仟元由聲請人負擔。
  理  由
一、按監護人對於受監護人之財產，非為受監護人之利益，不得
    使用、代為或同意處分。監護人為下列行為，非經法院許可
    ，不生效力：(一)代理受監護人購置或處分不動產。(二)代理受
    監護人，就供其居住之建築物或其基地出租、供他人使用或
    終止租賃。監護人不得以受監護人之財產為投資。但購買公
    債、國庫券、中央銀行儲蓄券、金融債券、可轉讓定期存單
    、金融機構承兌匯票或保證商業本票，不在此限，民法第
    1101條定有明文。又上開規定，依民法第1113條之規定，準
    用於成年人之監護。
二、本件聲請意旨略以：林李金葉（女，民國○○年○月○○日生，
    身分證統一編號：Ｚ000000000號）前經鈞院以98年度禁字第
    275號民事裁定宣告為禁治產人，並依修正前民法第1111條
    之規定，由家長即聲請人為其法定監護人，且經鈞院以99年
    度監字第234號裁定指定林李金葉之三子林南宏為會同開具
    財產清冊之人。茲因受監護宣告人林李金葉在郭綜合醫院呼
    吸照護病房安養，每月安養費用至少為新臺幣（下同）2萬
    元，如果受監護宣告人林李金葉須就醫，則尚須額外之花費
    ，而聲請人已2年沒有工作且無收入，僅依靠些微存款過活
    ，聲請人經濟困窘，實無力繼續負擔受監護宣告人林李金葉
    之龐大看護及醫療費用，又林李金葉尚積欠元大銀行債務約
    50餘萬元及仁愛之家土地租金約16萬元，故如不處分林李金
    葉之不動產，將無法支付上開龐大費用，是為受監護宣告人
    林李金葉之利益，爰聲請法院准予處分受監護宣告人林李金
    葉所有臺南市○○區○○段1756建號、門牌號碼臺南市○○
    路150號房屋（應有部分全部），以支付受監護宣告人林李
    金葉之日常生活養護及醫療費用，並清償債務等語。
三、查林李金葉前經本院以98年度禁字第275號裁定宣告為禁治
    產人，是依民法總則施行法第4條第2項規定，民法總則中華
    民國97年5月2日修正之條文施行前，已為禁治產宣告者，視
    為已為監護宣告，故林李金葉應視為已受監護宣告，合先敘
    明。次查林李金葉前經本院宣告為禁治產人時，依修正前民
    法第1111條之規定，係由家長即聲請人為其法定監護人，嗣
    又經本院以99年度監字第234號裁定指定林李金葉之三子林
    南宏為會同開具財產清冊之人之事實，業經本院依職權調取
    本院98年度禁字第275號禁治產宣告事件卷宗、99年度監字
    第234號指定會同開具財產清冊之人事件卷宗核閱無誤，堪
    予認定。
四、又聲請人主張臺南市○○區○○段1756建號、門牌號碼臺南
    市○○路150號房屋（應有部分全部）為受監護宣告人林李
    金葉所有之事實，亦據聲請人提出財政部臺灣省南區國稅局
    財產歸屬資料清單1件、建物謄本1件在卷為憑，亦堪認定。
五、再聲請人主張受監護宣告人林李金葉在郭綜合醫院呼吸照護
    病房安養，每月需支付安養費用約20,000元，如果受監護宣
    告人林李金葉須就醫，則尚須額外之花費，且林李金葉尚積
    欠元大銀行債務約50餘萬元及仁愛之家土地租金約16萬元等
    情，業據聲請人提出郭綜合醫院呼吸照護病房代收收據影本
    4件、元大銀行客戶資料查詢表1件、財團法人台灣省私立台
    南仁愛之家土地租金繳納繳款書1件為證，且核與證人林南
    宏證述之情節相符（詳見99年12月22日訊問筆錄），是聲請
    人主張之上開事實，堪認屬實，本件為受監護宣告人林李金
    葉之利益，確有處分林李金葉所有之上開不動產，以支付林
    李金葉之債務及生活費、療養費、醫藥費之必要。從而，依
    前揭法條規定意旨，聲請人即受監護宣告人林李金葉之監護
    人聲請准予處分受監護宣告人林李金葉之不動產，核與受監
    護宣告人林李金葉之利益相符，聲請人本件聲請依法即無不
    合，應予准許。
六、依非訟事件法第21條第1項前段、第24條第1項，裁定如主文
    。
中    華    民    國    99    年    12    月    31    日
                  家事法庭    法  官  葉惠玲
以上為正本係照原本作成
如對本裁定抗告須於裁定送達後10日內向本院提出抗告狀。
中    華    民    國    99    年    12    月    31    日
                              書記官  謝麗首

司法院資訊處製作；財團法人民間司法改革基金會備份。
